【裁判字號】    97,抗,1523
【裁判日期】    970930
【裁判案由】    續行訴訟
【裁判全文】
臺灣高等法院民事裁定                  97年度抗字第1523號
抗  告  人  甲○○
上列抗告人因與相對人乙○○間損害賠償事件，聲請續行訴訟，
對於中華民國97年8月6日臺灣臺北地方法院95年度醫字第7號所
為裁定提起抗告，本院裁定如下：
    主  文
原裁定廢棄。
    理  由
一、本件抗告人向原法院起訴請求相對人賠償新臺幣2,989,463
    元並加計法定遲延利息，經原法院受理後，兩造分別於民國
    (下同)96年1月12日、同年月19日陳明合意停止訴訟程序 (
    原法院卷第58頁反面、第64頁)，抗告人於4個月屆至前即96
    年5月9日具狀聲請續行訴訟 (原法院卷第70頁)，兩造於96
    年6月8日原法院審理時又再次陳明合意停止訴訟程序 (原法
    院卷第75頁反面)，經相對人於4個月屆至前即96年7月17日
    聲請續行訴訟 (原法院卷第146頁)，原法院陸續指定於96年
    8月31日、同年10月5日、同年11月15日、同年12月27日及97
    年1月31日進行言詞辯論，然97年1月31日兩造無正當理由遲
    誤言詞辯論期日。經原法院於97年2月4日以北院隆民治95年
    度醫字第7號函通知兩造謂「本件兩造於96年1月19日至96年
    5月9日合意停止訴訟程序，並於96年6月8日至96年7月17日
    合意停止訴訟程序，又經本院定於97年1月31日在本院第22
    法庭開言詞辯論庭，兩造經合法通知，無正當理由遲誤言詞
    辯論期日，依民事訴訟法第190條規定視為撤回其訴」。抗
    告人於97年2月15日具狀聲請續行訴訟 (原法院卷第213頁)
    ，原法院裁定駁回後，提起本件抗告。
二、抗告意旨略以：97年1月31日言辯辯論期日，非因兩造再次
    陳明第3次合意停止訴訟程序而由原法院依民事訴訟法第190
    條後段規定依職權續行訴訟，自無民事訴訟法第190條規定
    適用之餘地；且兩造倘有擬制合意停止之事由，亦應適用民
    事訴訟法第191條規定，與同法第190條規定無涉，原法院依
    該條規定裁定駁回伊續行訴訟之聲請，容屬有誤。又兩造均
    非無正當理由未到庭，原裁定駁回抗告人之訴，亦有未當。
    為此提起抗告，請求廢棄原裁定等語。
三、按當事人得以合意停止訴訟程序；前項合意，應由兩造向受
    訴法院或受命法官陳明。又當事人兩造無正當理由遲誤言詞
    辯論期日者，除別有規定外，視為合意停止訴訟程序，民事
    訴訟法第189條第1項前段、第2項及第191條第1項前段分別
    定有明文。是訴訟程序得因當事人明示合意停止、或法律擬
    制停止，發生休止之效果。茲同法第190條規定：「合意停
    止訴訟程序之當事人，自陳明合意停止時起，如於4個月內
    不續行訴訟者，視為撤回其訴或上訴；續行訴訟而再以合意
    停止訴訟程序者，以一次為限。如再次陳明合意停止訴訟程
    序，不生合意停止訴訟之效力，法院得依職權續行訴訟；如
    兩造無正當理由仍遲誤言詞辯論期日者，視為撤回其訴或上
    訴」，其體例係接續於當事人明示合意停止訴訟程序之後，
    擬制合意停止訴訟程序之前，解釋其文義，應僅適用於當事
    人明示合意停止訴訟程序，未及於擬制合意停止訴訟程序情
    形。
四、經查，兩造於96年1月19日至96年5月9日合意停止訴訟程序
    ，復於96年6月8日至96年7月17日合意停止訴訟程序，原法
    院依相對人聲請續行訴訟，兩造既未再次陳明合意停止訴訟
    程序；且2次合意停止訴訟程序後，係由相對人聲請原法院
    續行訴訟，原法院並非依職權續行訴訟；及兩造未接續遲誤
    言詞辯論期日，核與民事訴訟法第190條所規定之要件不符
    ，自不生視為撤回其訴之效力。是以，原法院前開認定尚有
    未合。至兩造如有無正當理由遲誤97年1月31日言詞辯論期
    日，亦應適用民事訴訟法第191條規定，視為合意停止訴訟
    程序，而抗告人於97年2月15日已聲請續行訴訟，即不符第
    191 條第1項後段「如於4個月內不續行訴訟」之規定，該訴
    訟仍繫屬原法院，原法院裁定駁回抗告人續行訴訟之聲請，
    尚非允當，抗告意旨求予廢棄，為有理由，應予准許。
五、據上論結，本件抗告為有理由，爰裁定如主文。
中    華    民    國    97    年    9     月    30    日
                    民事第十五庭
                        審判長法  官  林恩山
                              法  官  陳雅玲
                              法  官  黃國忠
正本係照原本作成。
本裁定除以適用法規顯有錯誤為理由，並經本院許可外，不得再
抗告。如提起再抗告，應於收受後10日內委任律師為訴訟代理人
向本院提出再抗告狀。並繳納再抗告費新台幣１千元。
中    華    民    國    97    年    10    月    2     日
                              書記官  董曼華


司法院資訊處製作；財團法人民間司法改革基金會備份。
